【裁判字號】    95,易,1818
【裁判日期】    951031
【裁判案由】    贓物
【裁判全文】
臺灣臺北地方法院刑事判決              95年度易字第1818號
    公  訴  人  臺灣臺北地方法院檢察署檢察官
    被      告  乙○○
上列被告因贓物案件，經檢察官提起公訴（九十五年度偵字第
一二九七０號），嗣因被告就犯罪事實為有罪之陳述，經本院告
知簡式審判程序意旨，並聽取公訴人及被告之意見後，經合議庭
裁定由受命法官獨任依簡式審判程序審理，茲判決如下：
    主    文
乙○○故買贓物，累犯，處有期徒刑陸月，如易科罰金，以銀元
佰元（即新臺幣玖佰元）折算壹日。
    犯罪事實
一、乙○○前於(1)民國九十年間，因犯贓物罪，經臺灣新竹地方
    法院於九十年十二月二十八日以九十年度訴字第四二七號判
    處有期徒刑十月，經提起上訴後，由臺灣高等法院於九十一
    年五月八日以九十一年度上易字第四一八號撤銷原判決，判
    處有期徒刑十月確定，嗣最高法院檢察署檢察總長提起非常
    上訴，經最高法院發回更審，再由臺灣高等法院於九十一年
    十一月十九日以九十一年度上更(一)字第七二七號判處有期徒
    刑七月確定，其於九十二年四月九日入監執行，九十二年十
    月十九日縮刑期滿執行完畢；又於(2)九十三年間，因犯公共
    危險罪，經本院於九十三年五月二十五日以九十三年度北交
    簡字第九八八號判處有期徒刑三月，於九十三年八月四日易
    科罰金執行完畢。
二、乙○○於九十五年五月三十日中午某時，在臺北縣三重市重
    新橋下跳蚤市場，明知真實姓名年籍均不詳之成年人所出售
    之電鋸三台、彎鋸一台、電鑽三台、磨光機一台、切割機一
    台、風槍十一台、磁磚切割機一台、鑽孔機二台，係來路不
    明之贓物（甲○○於九十五年五月三十日上午八時許，在臺
    北縣蘆洲市○○路三號之工地失竊，共計價值約新臺幣（下
    同）六萬四千元，中古行情約半價），竟以一萬元（起訴書
    誤載為八千元，應予更正）之價格予以購入，並將上開物品
    置於臺北市○○區○○路二百號其所經營之「東立五金行」
    販售，嗣甲○○於同日在東立五金行，發現其所有並寫上姓
    名及記號之上開物品，乃報警處理查獲。
三、案經臺北市政府警察局萬華分局移送臺灣台北地方法院檢察
    署檢察官偵查起訴。
    理    由
壹、程序方面：
    按本件被告乙○○所犯係死刑、無期徒刑、最輕本刑為三年
    以上有期徒刑以外之罪，其於準備程序就前揭被訴事實為有
    罪之陳述，經本院告知簡式審判程序之旨，並聽取其與公訴
    人之意見後，本院認無不得或不宜改依簡式審判程序進行之
    處，爰依刑事訴訟法第二百七十三條之一第一項、第二百八
    十四條之一，裁定本件由受命法官獨任進行簡式審判程序，
    合先敘明。
貳、實體部分：
一、證據之認定：
    上揭犯罪事實二部分，業據被害人甲○○於警詢時指述明確
    （偵查卷(一)第十二頁至第十四頁調查筆錄參照），並有上開
    工具之照片、贓物認領保管單（偵查卷(一)第十五頁、第二十
    五頁至第二十七頁參照）在卷可稽，且被告於本院九十五年
    十月十七日本院行準備程序及九十五年十月二十七日審理時
    對於上開犯罪事實亦供承不諱（本院當日筆錄參照）；是依
    上開補強證據皆足資擔保被告於本院審理中所為之上開任意
    性自白具有相當程度之真實性，而得使本院確信被告前述自
    白之犯罪事實確屬真實，參照刑事訴訟法第一百五十六條第
    一項「被告之自白，非出於強暴、脅迫、利誘、詐欺、疲勞
    訊問、違法羈押或其他不正之方法，且與事實相符者，得為
    證據。」及第二項「被告或共犯之自白，不得作為有罪判決
    之唯一證據，仍應調查其他必要之證據，以察其是否與事實
    相符。」規定，本院自得依被告前述自白及各該補強證據認
    定被告確有收受贓物之犯行。從而，本件事證明確，被告之
    犯行堪以認定。
二、論罪科刑之法律適用：
  (一)查被告乙○○行為後，刑法業於九十四年二月二日修正公布
    ，九十五年七月一日起施行，其中與本件有關部分之第四十
    一條第一項、第四十七條均業已修正，而罰金罰鍰提高標準
    條例第二條亦配合刪除，另依刑法施行法第一條之一規定：
    九十四年一月七日刑法修正施行後，刑法分則編所定罰金之
    貨幣單位為新臺幣。按「行為後法律有變更者，適用行為時
    之法律，但行為後之法律有利於行為人者，適用最有利於行
    為人之法律」，修正後刑法第二條第一項定有明文。此條規
    定係規範行為後法律變更所生新舊法律比較適用之準據法，
    本身尚無新舊法比較之問題，於新法施行後，應一律適用新
    法第二條第一項之規定，為「從舊從輕」之比較，先予敘明
    。再按本次法律變更，比較時應就罪刑有關之共犯、未遂犯
    、想像競合犯、牽連犯、連續犯、結合犯，以及累犯加重、
    自首減輕暨其他法定加減原因（如身分加減）與加減例等一
    切情形，綜其全部罪刑之結果而為比較（最高法院九十五年
    五月二十三日九十五年度第八次刑庭會議決議參照）。茲就
    本件新舊法比較結果說明如下：
  1.刑法第三百四十九條第二項關於故買贓物法定刑之規定為「
    五年以下有期徒刑、拘役或科或併科一千元以下罰金」，就
    罰金部分，依修正後刑法施行法第一條之一規定：「中華民
    國九十四年一月七日刑法修正施行後，刑法分則編所定罰金
    之貨幣單位為新臺幣。九十四年一月七日刑法修正時，刑法
    分則編未修正之條文定有罰金者，自九十四年一月七日刑法
    修正施行後，就其所定數額提高為三十倍。但七十二年六月
    二十六日至九十四年一月七日新增或修正之條文，就其所定
    數額提高為三倍」，及修正後刑法第三十三條第五款將罰金
    刑定為「新臺幣一千元以上，以百元計算之」等規定，則修
    正後刑法第三百四十九條第二項故買贓物罪所得科處之罰金
    刑最高為新臺幣三萬元，最低為新臺幣一千元，惟依被告行
    為時之刑罰法律，即罰金罰鍰提高標準條例第一條前段規定
    之提高倍數十倍及修正前刑法第三十三條第五款規定之罰金
    最低額一元計算，前開收受贓物罪之罰金刑最高為銀元一萬
    元，最低為銀元一元，換算為新臺幣後，最高額雖與新法同
    為新臺幣三萬元，惟最低額僅新臺幣三元。比較修正前、後
    之刑罰法律，自以行為時即修正前之法律較有利於被告。
  2.被告行為時即修正前刑法第四十七條規定「受有期徒刑之執
    行完畢，或受無期徒或有期徒刑一部之執行而赦免後，五年
    以內再犯有期徒刑以上之罪者，為累犯，加重本刑至二分之
    一。」，而九十五年七月一日修正施行後之刑法第四十七條
    第一項則規定「受徒刑之執行完畢，或一部之執行而赦免後
    ，五年以內故意再犯有期徒刑以上之罪者，為累犯，加重本
    刑至二分之一」，新舊法比較之結果，修正前刑法並無不利
    於被告，則依九十五年七月一日施行之刑法第二條第一項前
    段，適用行為時即修正前刑法第四十七條之規定。
  3.刑法第四十一條第一項前段關於易科罰金之規定，修正前規
    定：「犯最重本刑為五年以下有期徒刑以下之刑之罪，而受
    六個月以下有期徒刑或拘役之宣告，因身體、教育、職業、
    家庭之關係或其他正當事由，執行顯有困難者，得以一元以
    上三元以下折算一日，易科罰金」，修正後規定：「犯最重
    本刑為五年以下有期徒刑以下之刑之罪，而受六個月以下有
    期徒刑或拘役之宣告者，得以新臺幣一千元、二千元或三千
    元折算一日，易科罰金」，且罰金罰鍰提高標準條例第二條
    亦配合刪除，經比較修正前、後之法律之適用，以修正前之
    法律較有利於被告。
  4.綜上，依整體比較之結果，上述之修正以舊法之規定對被告
    較為有利，爰依修正後刑法第二條第一項前段之規定，適用
    行為時修正前刑法之相關規定予以處斷。
  (二)核被告乙○○所為，係犯刑法第三百四十九條第二項之故買
    贓物罪。
  (三)查被告有如犯罪事實欄一之部分所載之犯罪科刑執行情形，
    有臺灣高等法院被告全國前案紀錄表一份在卷可稽，前受有
    期徒刑執行完畢，於五年以內再犯本件有期徒刑以上之罪，
    為累犯，應依修正前刑法第四十七條之規定加重其刑。
  (四)爰審酌被告之犯罪動機、目的、手段、犯罪對被害人甲○○
    所造成之損害，犯後坦承犯行態度良好，而被害人甲○○亦
    領回失竊之工具，且由於被告年事已高，經蒞庭檢察官詢問
    被害人甲○○關於被告量刑之意見，被害人甲○○表示沒有
    意見等一切情狀，量處如主文所示之刑，並依修正前刑法第
    四十一條第一項之規定諭知易科罰金之折算標準。
據上論斷，應依刑事訴訟法第二百七十三條之一、第二百九十九
條第一項前段，現行刑法第二條第一項前段，修正前刑法三百四
十九條第一項、第四十一條第一項前段、第四十七條，罰金罰鍰
提高標準條例第一條前段、廢止前罰金罰鍰提高標準條例第二條
，現行法規所定貨幣單位折算新臺幣條例第二條，判決如主文。
中    華    民    國    95    年    10    月    31    日
                  刑事第九庭    法  官  葉珊谷
以上正本證明與原本無異。
如不服本判決，應於判決送達後10日內，向本院提出上訴狀。
                                書記官  顏淑華
中    華    民    國    95    年    10    月    31    日
附錄本案論罪科刑法條全文：
中華民國刑法第三百四十九條：
收受贓物者，處三年以下有期徒刑、拘役或五百元以下罰金。搬
運、寄藏、故買贓物或為牙保者，處五年以下有期徒刑、拘役或
科或併科一千元以下罰金。
因贓物變得之財物，以贓物論。


司法院資訊處製作；財團法人民間司法改革基金會備份。
